【裁判字號】    98,簡上,249
【裁判日期】    990519
【裁判案由】    分配表異議之訴
【裁判全文】
臺灣高雄地方法院民事判決             98年度簡上字第249號
上  訴  人  元大國際資產管理股份有限公司
法定代理人  甲○○
訴訟代理人  乙○○
被上訴人    新加坡商星展銀行股份有限公司
法定代理人  丁○○
訴訟代理人  丙○○
上列當事人間請求損害賠償事件，上訴人對於民國98年5 月27日
本院高雄簡易庭97年度雄簡字第7602號第一審判決提起上訴，經
本院於民國99年5 月5日言詞辯論終結，判決如下：
    主      文
上訴駁回。
第二審訴訟費用由上訴人負擔。
    事實及理由
一、上訴人起訴主張：訴外人寶華商業銀行股份有限公司（下稱
    寶華銀行）對訴外人即債務人陳敏河具有房貸債權（下稱系
    爭債權），而訴外人蔡宛廷（原名蔡美華）為陳敏河就系爭
    債權之連帶保證人，陳敏河及蔡宛廷並以陳敏河所有坐落高
    雄市○○區○○段四小段239 地號土地及其上門牌號碼高雄
    市三民區市○○路456 之1 號之建物（下稱系爭房地）設定
    最高限額抵押權（下稱系爭抵押權）作為系爭債權之擔保，
    且系爭抵押權同時亦擔保寶華銀行對陳敏河、蔡宛廷另具有
    之現金卡及為他人保證之信用貸款債權（下稱系爭現金卡、
    信用貸款債權）。嗣系爭抵押權因被寶華銀行於民國95年11
    月9 日聲請拍賣抵押物裁定而告確定，經結算至96年9 月30
    日止，系爭抵押權所擔保之債權額為系爭債權本金新臺幣（
    下同）3,985,271 元暨依原契約書約定之利息、遲延利息、
    違約金及墊付費用等，而寶華銀行於97年4 月29日將系爭債
    權讓與上訴人，上訴人已於同日將讓與事項依法公告在新聞
    報紙，業已發生讓與效力，則寶華銀行讓與系爭債權時已結
    算擔保債權之金額，被上訴人與受告知人良京實業股份有限
    公司（下稱良京公司）雖分別受讓寶華銀行系爭信用貸款及
    現金卡債權，惟寶華銀行既已結算系爭抵押權擔保之金額，
    其自96年9 月30日後當已拋棄該部分債權之抵押權，因此被
    上訴人及良京公司所受讓之信用貸款及系爭現金卡債權，已
    非系爭抵押權擔保之債權，不得優先受償，惟本院於96年度
    執字第23905 號拍賣抵押物事件（下稱系爭執行事件）製作
    分配表時，竟將系爭房地拍賣所得價金按比例分配予系爭債
    權及系爭現金卡與信用貸款債權，自有不合，為此爰依法提
    起本件訴訟等語，並聲明：本院96年度執字第23905 號執行
    事件，原告應受分配之金額為2,888,030 元。
二、被上訴人則以：寶華銀行於系爭執行事件陳報之債權，乃係
    訴外人鑫林影視社於94年2 月24日邀同蔡宛廷為連帶保證人
    ，向寶華銀行申貸之借款未獲清償之餘額375,734 元，依陳
    敏河、蔡宛廷與寶華銀行所簽訂之最高限額抵押權設定約定
    書其他約定事項第1 條之約定：「擔保物提供人所提供之抵
    押物擔保範圍，包括債務人對抵押權人現在及將來所負在本
    抵押權設定契約書所定債權最高限額內之借款、票據、墊款
    、保證、信用卡款及其他一切債務及其利息、遲延利息、違
    約金、實行抵押權費用與因債務不履行而發生之損害賠償」
    ，該部分債權本即屬系爭抵押權擔保之範圍，而系爭抵押權
    確定時，寶華銀行對陳敏河、蔡宛廷所有之現金卡及信用貸
    款債權仍屬系爭抵押權所擔保之債權而有優先受償之權利，
    其並未拋棄抵押權，則嗣伊承受寶華銀行而具有系爭信用貸
    款債權，自得就系爭抵押權主張權利，是本院於製作分配表
    時，依法將被上訴人系爭信用貸款債權、良京公司之系爭信
    用卡債權與上訴人系爭債權依比例分配，並無不當等語資為
    抗辯，並聲明：上訴人之訴駁回。
三、原審判決就上訴人之聲明請求為全部敗訴之判決，上訴人不
    服提起上訴，於本院聲明求為判決：(一)原判決廢棄。(二)本院
    96年度執字第23905 號執行事件97年8 月4 日分配表次序5
    應受分配金額為276 萬元，次序6 及次序7 原分配寶華銀行
    247,212 元及264,189 元應更改分配為0 元，次序11應更改
    為92,825元，次序12、13應分別更正為28,667元、30,636元
    。被上訴人對上訴人之上訴則聲明：上訴人之上訴駁回。
四、兩造不爭執事項
  (一)寶華銀行於97年4 月29日將系爭債權讓與上訴人，讓與之債
    權結算至96年9 月30日止為本金3,985,271 元暨依原契約約
    定之利息、遲延利息、違約金及墊付費用等，寶華銀行並將
    該債權之擔保物權及其他一切從屬權利均讓與上訴人。
  (二)寶華銀行於97年2 月4 日與被上訴人簽訂概括讓與及承受合
    約，而系爭債權、其擔保物權及相關之權利及利益屬寶華銀
    行之保留資產，非屬被上訴人承受範圍。
  (三)寶華銀行因訴外人鑫林影視社於94年2 月24日邀訴外人蔡宛
    廷為連帶保證人，向其申貸之借款未獲全額清償，以及訴外
    人陳敏河另向其申辦現金卡借貸借款，對於蔡宛廷及陳敏河
    各有1 筆債權，本金各為375,734 元及426,292 元即分配表
    上次序第6 及第7 所表示之債權，而該2 筆債權於系爭債權
    讓與前與系爭債權均為系爭抵押權所擔保之債權，又於寶華
    銀行與被上訴人簽訂概括讓與及承受合約後，系爭現金卡債
    權並非被上訴人概括承受之範圍。
  (四)寶華銀行於95年12月向本院聲請裁定拍賣系爭抵押物，經本
    院於95年12月28日以95年度拍字第3297號民事裁定准予拍賣
    ，寶華銀行乃持該裁定聲請本件強制執行程序。
  (五)上訴人於分配期日前，對於本件強制執行程序之分配表所載
    次序第6 及第7 聲明異議，經執行法院以其異議並非正當，
    且為被上訴人所否認，而未更正分配表。
五、得心證之理由
    按讓與債權時，該債權之擔保及其他從屬之權利，隨同移轉
    於受讓人；不動產物權，依法律行為而取得、設定、喪失及
    變更者，非經登記，不生效力；物權除法律另有規定外，因
    拋棄而消滅；以抵押權擔保之債權，如經分割或讓與其一部
    者，其抵押權不因此而受影響，民法第295 條第1 項前段、
    第758 條、第764 條第1 項、第869 條第1 項分別定有明文
    。經查：
  (一)系爭現金卡、信用貸款債權於系爭債權讓與前均為系爭抵押
    權所擔保之債權已如前述，又依據寶華銀行與上訴人間之合
    約第1.1.14、1.1.25、8.13、8.17條約定，除雙方另有約定
    外，寶華銀行不得再對上訴人所受讓不良債權下之擔保品主
    張或行使任何貸款檔案下之權利或利益，而該合約第10.17
    條第3 款及第4 款亦約定於本合約移轉不良債權予受讓人後
    ，賣方已非借款人之債權人或借款人所設定擔保利益之擔保
    權利人，但不包括(3)借款人積欠賣方之不良債權係因信用卡
    、現金卡或無擔保信用貸款所致者。(4)因賣方為借款人對第
    三人負保證義務所生之債權，此有上開合約在卷可按（見本
    院卷第97至181 頁），且為兩造所不爭執，是寶華銀行於系
    爭債權讓與上訴人後，系爭現金卡、信用貸款債權乃為陳敏
    河因現金卡而積欠寶華銀行之債務以及蔡宛廷對第三人負保
    證義務所生之債權而分別符合上開合約第10.17 條第3 款、
    第4 款之規定，寶華銀行依此條文自仍得對系爭債權之擔保
    品主張權利，亦即系爭現金卡、信用貸款債權仍得就系爭抵
    押權主張權利，是上訴人主張寶華銀行於讓與系爭債權之後
    即不得就系爭抵押權主張權利尚不可採。至寶華銀行所開立
    之債權讓與證明書及債權額確定證明書僅能證明系爭債權業
    經轉讓上訴人以及系爭抵押權所擔保之債權額業經確定，尚
    不得據此認定寶華銀行有拋棄系爭現金卡、信用貸款債權之
    擔保物權之意，況寶華銀行並未就系爭現金卡及信用貸款債
    權辦理拋棄抵押權之塗銷登記，其縱有拋棄亦未生效，是上
    訴人主張寶華銀行於讓與系爭債權時業已拋棄其系爭抵押權
    應非可採。
  (二)中央存款保險股份有限公司（下稱中央存保公司）98年11月
    5 日存保清理字第0980006981號函固說明寶華銀行與被上訴
    人間簽訂之概括讓與及承受合約雖約定寶華銀行於該合約附
    件二所列之不良債權、其擔保物權及相關之權利及利益，屬
    寶華銀行之保留資產，並非被上訴人承受範圍，而系爭債權
    及系爭抵押權屬該附件二所列之不良債權及擔保物權等語（
    見本院卷第59至74頁），惟此乃係指上訴人業經受讓之系爭
    債權乃屬寶華銀行之保留資產，被上訴人自不得就該債權及
    其從屬擔保權利主張概括承受，並無被上訴人不得就其所承
    受之其他為系爭抵押權所擔保之債權主張擔保權利之意，是
    上訴人依此回函主張系爭抵押權非被上訴人所承受之範圍尚
    非可採。
  (三)寶華銀行於讓與上訴人系爭債權後，對於其未讓與之系爭現
    金卡、信用貸款債權仍得就系爭抵押權主張權利已如前述，
    而系爭抵押權乃屬系爭現金卡、信用貸款債權之從屬權利，
    又寶華銀行與被上訴人上開合約並無系爭抵押權非被上訴人
    所承受範圍之約定亦為前述，而其等就此從屬權利又無其他
    約定，此亦為中央存保公司99年2 月4 日存保清理字第0990
    000044號函所明示（見本院卷第196 至197 頁），而上訴人
    亦無舉證寶華銀行與良京公司就其轉讓之系爭現金卡債權的
    從權利有特別約定，是依諸前揭說明，寶華銀行於將系爭現
    金卡、信用貸款債權與他人時，該些債權從屬之擔保物權即
    系爭抵押權自隨同移轉於受讓人，且系爭抵押權不因此其所
    擔保債權之一部讓與，而受影響。
  (四)綜上所述，寶華銀行於讓與系爭債權予上訴人時，就系爭抵
    押權並無拋棄權利之意，是其所未讓與之系爭現金卡及信用
    貸款債權自仍屬系爭抵押權之擔保債權，又系爭現金卡債權
    業經寶華銀行讓與良京公司為兩造所不爭執，而系爭信用貸
    款債權為被上訴人所承受亦如前述，而上訴人又無舉證寶華
    銀行與被上訴人及良京公司間就此等債權之從屬權利有其他
    約定，則系爭抵押權經此轉讓與承受業已隨同移轉予被上訴
    人及良京公司，是本院系爭執行事件之分配表乃據此將拍賣
    所得價金按系爭債權、現金卡、信用貸款債權比例分配，與
    法應無不合。至系爭債權、信用貸款及現金卡債權業經寶華
    銀行讓與兩造及良京公司既如前述，則本院系爭執行事件97
    年8 月4 日所製作之分配表就系爭債權、現金卡及信用貸款
    債權之債權人姓名自應分別更正為上訴人、良京公司及被上
    訴人，附此敘明。
六、從而上訴人主張系爭執行事件97年8 月4 日所製作之分配表
    應予更正，為無理由，原審就此認事用法尚無違誤，自應予
    以維持，上訴意旨指摘原判決不當，求予廢棄改判為無理由
    ，自應予駁回其上訴。
七、本件事證已臻明確，兩造其餘攻擊防禦方法及舉證，核與判
    決結果不生影響，爰不逐一論駁，併此敘明。
八、據上論結，本件上訴為無理由，依民事訴訟法第436 條之1
    第3項 、第449 條第1 項及第78條規定，判決如主文。
中    華    民    國    99    年    5     月    19    日
                  民事第四庭  審判長法  官  黃宏欽
                                    法  官  楊淑珍
                                    法  官  楊淑儀
正本係照原本作成。
本判決不得上訴。
中    華    民    國    99    年    5     月    19    日
                                    書記官  王資惠

司法院資訊處製作；財團法人民間司法改革基金會備份。
